【裁判字號】    95,簡,41
【裁判日期】    950403
【裁判案由】    就業服務法
【裁判全文】
臺中高等行政法院判決
                                     95年度簡字第00041號
原      告  甲○○
被      告  臺中市政府
代  表  人  乙○○
上列當事人間因就業服務法事件，原告不服行政院勞工委員會中
華民國95年1月13日勞訴字第0940056023號訴願決定，提起行政
訴訟，本院判決如下︰
    主  文
原告之訴駁回。
訴訟費用由原告負擔。
    事  實
一、事實概要：緣原告於民國94年8月15日非法聘僱印尼籍外國
    人NGADIMIN SURYADI（下稱Ｎ君，護照號碼：K552472）至
    台中市○○路19巷19-8號「88屋風味館」內從事店內清潔及
    端盤子之工作，案經台中市警察局第六分局於94年8月21日
    當場查獲，該分局遂於94年8月26日以中分六外字第0940028
    490號函移由被告機關審查屬實，乃依就業服務法第57條第1
    款及第63條第1項規定，於94年9月8日以府勞行字第0940161
    0001號函裁處原告罰鍰新台幣（下同）15萬元整。原告不服
    ，提起訴願，遭決定駁回，遂提起本件行政訴訟。
二、兩造聲明：
    (一)原告聲明求為判決：請求撤銷原處分。
    (二)被告聲明求為判決：駁回原告之訴。
三、兩造之陳述：
    (一)原告主張之理由：原告並無非法聘僱印尼籍外國人護照
      號碼K552472之Ｎ君之事實，請撤銷原處分。
    (二)被告答辯之理由：
    1.按就業服務法第57條第1款規定：「雇主聘僱外國人不得
      有下列情事：一、聘僱未經許可、許可失效或他人所申請
      聘僱之外國人。」同法第63條第1項規定：「違反第44條
      或第57條第1款、第2款規定者，處新台幣15萬元以上75萬
      元以下罰鍰。」及同法第48條第1項規定：「雇主聘僱外
      國人工作，應檢具有關文件，向中央主管機關申請許可。
      」又雇主聘僱外國人許可及管理辦法第33條規定「第三類
      外國人申請工作許可，應備下列文件：一、申請書。二、
      學生證影本。三、就讀學校或其附設之語文教學機構出具
      之同意書正本。四、最近一學期之成績證明或語言課程全
      年之成績單。但外國留學生符合第31條第2項規定者，免
      附。五、審查費收據正本。六、其他經中央主管機關規定
      之文件。外國留學生除檢附前項文件外，另應檢附第31條
      第1項各款之相關證明文件或特殊語文專長證明。」
    2.原告訴稱略謂「提起行政訴訟人無非法聘僱印尼籍外國人
      護照號碼K552472之Ｎ君之事實」云云。
    3.原告雖為上開主張，惟並未舉證證明並無非法聘僱印尼外
      國人Ｎ君從事工作之事實。另查就業服務法第48條第1款
      規定：「雇主聘僱外國人工作，應檢具有關文件向中央主
      管機關申請許可。」原告94年9月27日之訴願書主張其所
      聘僱之外國人係合法在台之留學生，即應依就業服務法第
      48條第1款規定及雇主聘僱外國人許可及管理辦法第33條
      規定申請工作許可，其工作項目暨工作時間並應依就業服
      務法第50條所規範，原告聘僱未經許可之Ｎ君從事工作係
      不爭事實，依上開規定意旨，原處分並無不合。
    4.綜上，本件原告之訴無理由，請駁回原告之訴。
    理  由
一、按「雇主聘僱外國人在中華民國境內從事之工作，除本法另
    有規定外，以下列各款為限．．．」、「雇主聘僱外國人工
    作，應檢具有關文件，向中央主管機關申請許可．．．」、
    「雇主聘僱下列學生從事工作，得不受第46條第1項規定之
    限制；其工作時間除寒暑假外，每星期最長為16小時：一、
    就讀於公立或已立案私立大專校院之外國留學生。二、就讀
    於公立或已立案私立高級中等以上學校之僑生及其他華裔學
    生。」、「雇主聘僱外國人不得有下列情事：一、聘僱未經
    許可、許可失效或他人所申請聘僱之外國人。．．．」、「
    違反．．．第57條第1款．．．規定者，處新台幣15萬元以
    上75萬元以下罰鍰。」分別為就業服務法第46條第1項、第
    48條、第50條、第57條第1款及第63條第1項所明定。次按「
    本辦法依就業服務法第48條第2項規定訂定之。」、「本辦
    法用詞定義如下：．．．三、第三類外國人：指依本法第50
    條第1款或第2款規定從事工作之外國人。」、「第三類外國
    人申請工作許可，應備下列文件：一、申請書。二、學生證
    影本。三、就讀學校或其附設之語文教學機構出具之同意書
    正本。四、最近一學期之成績證明或語言課程全年之成績單
    。但外國留學生符合第31條第2項規定者，免附。五、審查
    費收據正本。六、其他經中央主管機關規定之文件。外國留
    學生除檢附前項文件外，另應檢附第31條第1項各款之相關
    證明文件或特殊語文專長證明。」、「第三類外國人之工作
    許可有效期間最長為6個月。前項許可工作之外國人，其工
    作時間除寒暑假外，每星期最長為16小時」分別為雇主聘僱
    外國人許可及管理辦法第1條、第2條第3款、第33條、第34
    條所明文。
二、經查，本件原告非法聘僱印尼籍外國人Ｎ君至台中市○○路
    19巷19-8號「88屋風味館」內從事店內清潔及端盤子之工作
    ，案經台中市警察局第六分局於94年8月21日當場查獲，此
    有原告及Ｎ君之調查筆錄附卷可稽。被告機關據以科處罰鍰
    處分，核與前揭法條之規定，並無不合。原告雖主張其並無
    非法聘僱印尼籍外國人Ｎ君云云，惟查就業服務法第57條第
    1款明文禁止非法聘僱未經許可、許可失效或他人所申請聘
    僱之外國人從事工作，旨在保障國民工作權、維持社會秩序
    而避免妨礙本國人之就業機會、勞動條件、國民經濟發展及
    社會安定。故針對聘僱外國人從事工作，立法採申請許可制
    ，此揆諸同法第43條之規定亦明。是原告如需聘僱外國人從
    事工作，即應依法申請許可。稽之原告與Ｎ君之調查筆錄及
    訴願書所載，原告對非法聘僱Ｎ君之事坦承不諱，是原告違
    法事證洵堪認定。Ｎ君雖屬合法來台之印尼籍留學生，若欲
    在台工作，應依雇主聘僱外國人許可及管理辦法第33條規定
    申請工作許可。如未經申請許可，自不得在本國境內工作。
    又就業服務法第50條之規定，僅係規範來台合法求學之留學
    生，其工作範圍不受同法第46條第1項之限制，非謂雇主不
    須申請聘僱許可，即得聘僱在台之留學生為其工作。原告若
    需聘僱Ｎ君，仍須申請許可，始得僱用。原告主張其聘僱在
    台之合法留學生Ｎ君為其工作，並無違法云云，顯係對法令
    尚有誤解，其主張自非可採。從而，被告依首揭之規定裁處
    原告罰鍰15萬元，核無違誤，訴願決定遞予維持，亦無不合
    ，原告仍執前詞訴請撤銷原處分，為無理由，應予駁回。又
    本件為簡易訴訟程序案件，爰不經言詞辯論，逕為判決。
三、據上論結，本件原告之訴為無理由，依行政訴訟法第233條
    第1項、第236條、第195條第1項後段、第98條第3項前段，
    判決如主文。
中    華    民    國    95    年     4     月    3    日
                      第三庭法  官  林  秋  華
如不服本判決，應於判決送達後20日內，以本訴訟事件所涉及之
法律見解具有原則性者，始得向本院提出上訴狀並表明上訴理由
，經最高行政法院許可，否則不得上訴；如於本判決宣示後送達
前提起上訴者，應於判決送達後20日內補提上訴理由書（均應依
對造人數提出繕本）。
提起上訴應預繳送達用雙掛號郵票390元（34元及5元郵票各10份
)。
中    華    民    國    95    年     4     月    4    日
                            書記官  陳  鼎  鈞


司法院資訊處製作；財團法人民間司法改革基金會備份。
